臺灣屏東地方法院刑事裁定　　　　　　 95年度交聲字第169號
原處分機關　交通部公路總局高雄區監理所屏東監理站
異　議　人
即受處分人　甲○○
上列異議人因違反道路交通管理處罰條例案件，對於交通部公路
總局屏東監理站於民國95年9 月21日所為之處分（屏監違字第裁
82-V00000000號），聲明異議，本院裁定如下：
    主  文
原處分撤銷。
甲○○不罰。
    理  由
一、原處分機關以：
  (一)異議人即受處分人甲○○於民國91年12月2 日晚上9 時55分
    許，駕駛車牌號碼VJ-2677 號自小客車行駛於國道10號高速
    公路東向8 公里9 處，有「超速行駛」之違規，經內政部警
    政署國道公路警察局以公警局交字第Z00000000 號舉發違反
    道路交通管理事件通知單舉發前開違規行為，並經異議人於
    上開舉發通知單簽名表示收受，異議人逾同年月17日之應到
    案日期而未自動繳納罰鍰，原處分機關爰於92年4 月8 日，
    依道路交通管理處罰條例第33條第1 項規定，以屏監違字第
    駕裁82-Z00000000號裁決書逕行裁處異議人罰鍰新臺幣（下
    同）6 千元，另依第63條第1 項記違規點數1 點，並於92年
    4 月15日依異議人駕籍登記地址「屏東縣長治鄉○○○街24
    號」送達，由乙○○代為收受，惟異議人收受上開裁決書後
    ，未依裁決書所指定之期限內繳納前揭罰鍰或繳送駕駛執照
    ，亦未依法聲明異議，原處分機關復於92年5 月24日依修正
    前同條例第65條第1 項第1 款、第3 款規定易處吊銷，並逕
    行註銷異議人之駕駛執照，自同日起至93年5 月23日止，限
    制其1 年內不得重新考領駕駛執照。
  (二)嗣異議人所領有之駕駛執照經註銷後，仍於95年8 月6 日下
    午4 時45分許，另駕駛車牌號碼3152-MF 號自小客車行經屏
    東縣警察局恆春分局車城分駐所前經該警員王裕隆攔停，並
    當場掣單舉發異議人所有駕駛執照業經註銷仍駕駛小型車之
    違規行為，嗣並再經原處分機關於同年9 月21日，依同條例
    第21條第1 項第4 款規定，以屏監違字第裁82-V00000000號
    裁決書處罰異議人罰鍰9 千元等語。
二、異議意旨略以：異議人於91年12月2 日晚上9 時55分許，在
    國道10號高速公路未依規定而超速行駛，經警開單，原處分
    機關乃於92年4 月8 日開立裁決書，並於92年4 月15日送達
    於異議人當時戶籍地址即「屏東縣長治鄉○○○街24號」，
    惟送達當時並非由異議人或同居家人代收，而係由隔壁親戚
    乙○○代收，致異議人及家人均不知悉有上開裁決書之送達
    ，致衍生95年8 月6 日下午4 時45分之駕駛執照業經註銷仍
    駕駛小型車之違規事件，上開92年間之裁決書既未合法送達
    ，即未完成裁決程序，而不得逕行註銷異議人之駕駛執照，
    異議人自無駕駛執照經註銷仍駕駛小型車之違規行為，故原
    處分機關於95年9 月21日以屏監違字第裁82-V00000000號所
    為之裁決處分應予撤銷等語。
三、經查：
　(一)異議人其曾分別於前揭時間，駕駛自小客車行經國道10號高
  　高速公路東向8 公里9 處及屏東縣警察局恆春分局車城分駐
    所前，並均遭警掣單舉發其違規行為，且其駕駛執照業已自
    92年5 月24日起經註銷，限制其1 年內不得再考領駕駛執照
    等情，有舉發通知單影本2 紙、交通部公路總局屏東監理站
    屏監違字第駕裁82-Z00000000號裁決書及屏監違字第裁82-V
    00000000號裁決書各1 紙附卷可稽，堪認屬實。另原處分機
    關於92年4 月8 日開立之前揭屏監違字第駕裁82-Z00000000
    號裁決書曾於92年4 月15日送達於異議人之戶籍地址即屏東
    縣長治鄉○○○街24號，並由乙○○代收一節，有異議人戶
    籍謄本1 份及屏東郵局掛號函件收據影本1 紙在卷可參，亦
    堪認屬實。
  (二)按「處理違反道路交通管理事件，有關文書送達之程序，準
    用行政程序法送達之規定」；又「送達，於應受送達人之住
    居所、事務所或營業所為之」；「於應送達處所不獲會晤應
    受送達人時，得將文書付與有辨別事理能力之同居人、受僱
    人或應送達處所之接收郵件人員」，違反道路交通管理事件
    統一裁罰標準及處理細則第5 條及行政程序法第72條第1項
    前段、第73條第1 項分別定有明文。而違反道路交通管理事
    件裁決書性質上屬行政處分，故自應適用行政程序送達之規
    定，以裁決書依行政程序之規定合法送達於異議人時，始完
    成裁決程序而發生效力。又按所謂同居人，係指與應受送達
    人居在一處共同為生活者而言。本件原處分機關於92年4 月
    8 日所開立之前揭屏監違字第駕裁82-Z00000000號裁決書，
    係由乙○○所代為收受已據前述，而證人乙○○於本院調查
    時到庭證稱：伊與父母居住於「屏東縣長治鄉○○○街24號
    」，惟相鄰數棟建築物亦共用上開同一門牌住址，並由伊叔
    叔及伯父等親戚各自居住，異議人之父親係伊伯父，居住於
    同一門牌之隔鄰建物，其曾代異議人收過上開裁決書，因代
    收當時異議人家中沒人在家，伊即將郵件塞在門縫，伊並不
    確定異議人是否確定有收到，又伊僅是單純住在隔壁，並未
    與異議人或其父親一同居住吃飯等語（見本院卷第27頁），
    證人經具結作證，佐以其與異議人戶籍地址雖相同，惟乃分
    屬不同之共同生活戶，亦有戶籍謄本2 份在卷可參（見本院
    卷第10-15 頁），所為證述應堪採信，則證人乙○○應僅係
    居住於異議人戶籍地址隔壁之親戚，並非與異議人同居一處
    共同生活之同居人，應堪認定。則揆諸前揭法條規定意旨，
    原處分機關92年4 月8 日所開立之屏監違字第駕裁82-Z0000
    0000號裁決書於送達時並未合法交付與異議人有辨別事理能
    力之同居人，難謂已合法送達，從而，該裁決書自因尚未合
    法送達而未完成裁決程序並發生效力。
  (三)綜上，原處分機關於92年4 月8 日所開立之屏監違字第駕裁
    82-Z00000000號裁決書，既未合法送達，異議人即無從於法
    定期限內繳納罰鍰或提出聲明異議，則原處分機關逕依修正
    前道路交通管理處罰條例第65條第1 項第1 款、第3 款及第
    67條第3 項規定，自92年5 月24日起處分吊銷其駕駛執照，
    並逕行註銷之，且限制其1 年內不得考領駕駛執照，於法即
    有不合。則原處分機關嗣再以異議人於95年8 月6 日下午4
    時45分許，駕車行經屏東縣警察局恆春分局車城分駐所前，
    有「駕駛執照業經註銷仍駕駛小型車」之違規行為，而再於
    95年9 月21日，以屏監違字第裁82-V00000000號裁決書處罰
    異議人罰鍰9,000 元，即非適法。從而，本件聲明異議為有
    理由，自應將原處分撤銷，並由本院逕為不罰之諭知。
四、據上論結，應依道路交通管理處罰條例第87條第2 項、道路
    交通案件處理辦法第20條前段，裁定如主文。
中　　華　　民　　國　　96　　年　　5 　　月　　31　　日
                    交通法庭    法  官  林雅莉
以上正本證明與原本無異。
如不服本裁定應於收受送達後5 日內向本院提出抗告書狀敘述抗
告之理由抗告於台灣高等法院高雄分院。
中　　華　　民　　國　　96　　年　　5 　　月　　31　　日
                                書記官  黃佳惠
